臺灣高等法院高雄分院刑事判決
111年度軍侵上訴字第2號
上  訴  人  
即  被  告  賴煒文


選任辯護人  羅仁志律師
上列上訴人因妨害性自主案件，不服臺灣高雄地方法院110年度
侵訴字第30號，中華民國110年12月23日第一審判決（起訴案號
：臺灣高雄地方檢察署110年度軍偵字第16號），提起上訴，本
院判決如下：
    主  文
上訴駁回。
甲○○緩刑貳年，並應於本判決確定後陸個月內，向A女支付新臺
幣貳拾萬元之損害賠償，並應參加法治教育參場次。緩刑期間付
保護管束。
    事  實
一、甲○○於民國109年間為現役軍人，其與代號AV000-H109270號
    （真實姓名、年籍資料詳卷，下稱A女）係經由BeeTalk交友
    軟體認識之網友。甲○○於109年11月29日22時許，與A女、鄭
    ○彤及其他3名友人，相約前往高雄市○○區○○○路00號○○○KTV
    唱歌聚會。詎甲○○於同年月30日凌晨3時許，在上開○○○KTV4
    1號包廂內，利用聚會結束散場之際而與A女在包廂內獨處之
    機會，竟基於強制猥褻之犯意，強行自A女背後以雙手環抱A
    女，並以雙手抓住A女之胸部，不顧A女拒絕、抵抗仍未停手
    ，以此方式對A女強制猥褻得逞，直至鄭○彤返回包廂欲帶同
    A女一起搭車離去，甲○○始放開手。嗣因A女離開現場後，在
    車上向鄭○彤吐露上情，並於同年12月1日報警處理，始悉上
    情。
二、案經A女訴由高雄市政府警察局新興分局移送臺灣高雄地方
    檢察署檢察官偵查起訴。
    理  由
壹、程序部分：
一、按現役軍人非戰時犯陸海空軍刑法第44條至第46條及第76條
    第1項之罪者，依刑事訴訟法追訴、處罰，軍事審判法第1條
    第2項第1款定有明文。又按陸海空軍刑法第76條第1項第7款
    規定：「現役軍人犯刑法下列之罪者，除本法另有規定外，
    依各該規定處罰：七、妨害性自主罪章」。查被告甲○○於本
    案行為時為現役軍人，有其個人兵籍資料查詢結果在卷可按
    （見原審侵訴卷第209頁），然現時並非政府依法宣布之戰
    時，且其所犯刑法第224條之罪（理由詳後述），屬陸海空
    軍刑法第76條第1項第7款所規定刑法妨害性自主罪章之罪，
    依軍事審判法第1條第2項第1款規定，應依刑事訴訟法規定
    追訴、處罰，本院自有審判權，合先敘明。
二、再按性侵害犯罪防治法所稱性侵害犯罪，係指觸犯刑法第22
    1條至第227條、第228條、第229條、第332條第2項第2款、
    第334條第2款、第348條第2項第1款及其特別法之罪；又行
    政機關、司法機關及軍法機關所製作必須公示之文書，不得
    揭露被害人之姓名、出生年月日、住居所及其他足資識別被
    害人身分之資訊，性侵害犯罪防治法第2條第1項、第12條第
    2項分別定有明文。另性侵害犯罪防治法第12條所定其他足
    資識別被害人身分之資訊，包括被害人照片或影像、聲音、
    住址、親屬姓名或其關係、就讀學校與班級或工作場所等個
    人基本資料，性侵害犯罪防治法施行細則第6條亦有明文。
    本件被告所犯係屬性侵害犯罪防治法所稱之性侵害犯罪，為
    避免被害人身分遭揭露，本判決對於告訴人A女之姓名等足
    資識別身分之資訊，均予以隱匿，先此敘明。
三、按被告以外之人於審判外之言詞或書面陳述，除法律有規定
    者外，不得作為證據，刑事訴訟法第159 條第1 項定有明文
    。又被告以外之人於審判外之陳述，雖不符刑事訴訟法第15
    9 條之1 至第159 條之4 之規定，而經當事人於審判程序同
    意作為證據，法院審酌該言詞陳述或書面陳述作成時之情況
    ，認為適當者，亦得為證據；當事人、代理人或辯護人於法
    院調查證據時，知有同法第159 條第1 項不得為證據之情形
    ，而未於言詞辯論終結前聲明異議者，視為有前項之同意，
    刑事訴訟法第159 條之5 亦有明定。查檢察官、上訴人即被
    告甲○○（下稱被告）及辯護人於本院行準備程序時，對本判
    決以下引用具傳聞性質之審判外供述證據，均同意有證據能
    力（見本院卷第80頁），且迄於言詞辯論終結前均未聲明異
    議。本院審酌各該傳聞證據作成時之情況，均與本件待證事
    實具有關聯性，且查無證據足以證明言詞陳述之傳聞證據部
    分，陳述人有受外在干擾、不法取供或違反其自由意志而陳
    述之情形；書面陳述之傳聞證據部分，亦無遭變造或偽造之
    情事；衡酌各該傳聞證據，作為本案之證據亦屬適當，自均
    得為證據，而有證據能力。
貳、實體部分：
一、認定犯罪事實所憑之證據及理由：
    上開事實，業據被告於本院審理時坦白承認（本院卷第78、
    200頁），核與證人即A女於警詢、偵查及原審審理時之證述
    （警卷第7至10頁、偵卷第13至16頁、原審侵訴卷第216至22
    6頁）、證人鄭○彤於偵查及原審審理時之證述（偵卷第19至
    22頁、原審侵訴卷第121至131頁）等語相符，並有被告傳送
    向A女道歉訊息之LINE對話紀錄截圖（見警卷第21頁）、A女
    因前述遭遇前往就醫，經診斷為急性壓力反應之○○○○診所診
    斷證明書、病歷資料等件（偵卷第31至35頁）在卷可參，足
    認被告任意性自白核與事實相符，堪已採信。是本案事證明
    確，被告犯行洵堪認定，應依法論科。
二、論罪部分
　  按刑法上所謂「猥褻」行為，係指姦淫以外，基於滿足性慾
    之主觀犯意，以違反被害人意願、乘被害人不能或不知抗拒
    所為足以引起他人性慾之行為；換言之，凡足以滿足自己、
    他人性慾之動作，侵犯他人性自由之權利，使被害人感到被
    侵犯而產生嫌惡或恐懼之一切行為均屬之（最高法院101年
    度台上字第6048號判決意旨參照）。查本件被告自背後以雙
    手環抱告訴人A女，並以雙手抓住A女之胸部之行為，應屬被
    告主觀上為滿足自己性慾之動作，且足以使A女感到被侵犯
    而生嫌惡、恐懼感，自屬猥褻行為無誤。又被告未得A女之
    同意，即逕自強行抱住A女，並抓A女之胸部，不顧A女口稱
    不要、並以手推拒，仍持續以手抓住A女之胸部，自該當以
    強暴之方法，而對A女為猥褻之行為。是核被告所為，係犯
    陸海空軍刑法第76條第1項第7款、刑法第224條之現役軍人
    犯強制猥褻罪，應依刑法第224條規定論處。公訴意旨漏論
    陸海空軍刑法第76條第1項第7款規定，容有未洽，應予補充
    。
三、上訴論斷
　㈠原審認被告上開犯行明確，並審酌被告為滿足一己私慾，不
    圖自制，無視告訴人A女之意願，強行自後方抱住A女，而以
    雙手抓住A女之胸部，且不顧A女抗拒之舉動，仍持續抓住A
    女之胸部，顯見欠缺尊重他人身體自主權之觀念，嚴重戕害
    A女之身心，其所為自應予非難；且斟酌被告犯後未能坦認
    犯行，未見悔意，又迄今未能與A女達成調解，取得A女原諒
    之犯後態度。惟念被告未曾有犯罪等前科紀錄，有臺灣高等
    法院被告前案紀錄表1份在卷可按，素行尚可。再考量被告
    為本件犯行之動機、實施猥褻行為之手段、對A女為猥褻行
    為之程度，兼衡以被告自述之智識程度、家庭與生活狀況（
    見原審侵訴字卷第232至233頁），暨刑法第57條所列之一切
    情狀，對被告量處有期徒刑8月，經核原審此部分認事用法
    均無不當。
　㈡被告固以本件量刑過重為由，上訴指摘原判決不當。然法院
    對被告之科刑，應依法益侵害之程度及行為人之責任基礎衡
    量評估，酌定與罪責程度相當之刑罰，使罰當其罪，始足以
    反映犯罪之嚴重性，並提昇法律功能及保護社會大眾安全。
    原判決已以被告之責任為基礎，並斟酌被告犯罪情節、對於
    A女造成之身心影響、被告素行、犯後態度、暨其智識程度
    、家庭經濟狀況等一切情狀，酌量科刑；經核已詳敘其調查
    、取捨證據之結果及憑以認定犯罪事實之心證理由；並說明
    其審酌量刑之情形，及在法定刑度內量刑，而無逾越法律規
    定範圍或濫用權限情事，本院審核前開各量刑事由，認為原
    審對被告量處之刑，洵屬妥適，並無顯然失出或有失衡平之
    情事。被告泛言原判決量刑過重云云，並無理由。
　㈢被告前未曾因故意犯罪受有期徒刑以上刑之宣告，有卷附臺
    灣高等法院被告前案紀錄表可按（本院卷第45頁），其為滿
    足一時色欲而為本案犯行，所為雖有不是，惟念被告後於本
    院審理時終知坦承犯行，且於原審審理時即表示願賠償告訴
    人所受損害，僅因調解時，告訴人請求70萬元，被告僅能給
    付10萬元致無法達成調解，有原審刑事調解案件簡要紀錄表
    2紙在卷可參（原審侵訴卷第85、185頁）；被告後於本院審
    理時，再提出先給付被害人10萬元，其餘部分視告訴人提告
    民事損害賠償案件判決後再為賠償之和解方案（本院卷第78
    、208頁），欲先行賠償一定金額予告訴人，惟仍不被告訴
    人所接受，由此可認被告並非無賠償告訴人之意，僅係因雙
    方和解金額差距甚遠而無法達成共識，此與行為人犯後否認
    犯行，且堅不賠償被害人所受損害，顯不適宜給予緩刑宣告
    等情，大有不同。是本院斟酌被告犯後尚知坦承犯行，現階
    段雖未弭平告訴人所受損害，然所提和解方案並非顯然過低
    之離譜金額，可認其犯後尚有悔意，且欲設法彌補自己過錯
    ，信經此偵、審程序及刑之宣告，應知所警惕，且為避免對
    於偶然犯罪且已知錯欲改善之人，逕予執行短期自由刑，恐
    對其身心產生不良之影響，及社會負面烙印導致其難以回歸
    社會生活正軌，認對被告所宣告之刑，以暫不執行為適當，
    爰併予宣告緩刑2年，以啟自新。另被告既有先支付告訴人
    損害賠償之念，為使告訴人所受損害，可在其另提民事訴訟
    前先獲一定程度填補，經參酌本案被告之犯罪情節、告訴人
    因本案受有急性壓力反應、暨前述告訴人及被告各所提之和
    解條件，依刑法第74條第2 項第3 款規定，命被告應於本判
    決確定後之6個月內，向告訴人支付20萬元之損害賠償。末
    考量被告係因法治觀念不佳致犯本案，為使其確實知所警惕
    ，並深刻瞭解守法之重要性，爰依刑法第74條第2項第8款規
    定，併諭知於緩刑期內接受法治教育課程3場次，以期導正
    正確法治觀念而不致再犯，併依刑法第93條第1項第2 款規
    定諭知於緩刑期間交付保護管束。又被告若於本案緩刑間，
    違反上開所定負擔情節重大，足認原宣告之緩刑難收其預期
    效果，而有執行刑罰之必要，依刑法第75條之1第1項第4款
    規定，得撤銷其緩刑之宣告，併此敘明。
據上論斷，依刑事訴訟法第368條，判決如主文。
本案經檢察官甘雨軒提起公訴，檢察官張益昌到庭執行職務。
中　　華　　民　　國　　111 　年　　5 　　月　　18　　日
                  刑事第八庭　　審判長法　官　邱明弘
　　　　　　　　　　　　　　　　　　  法　官　林書慧
　　　　　　　　　　　　　　　　　 　 法　官　黃宗揚　
以上正本證明與原本無異。
如不服本判決應於收受本判決後20日內向本院提出上訴書狀，其
未敘述上訴理由者，並得於提起上訴後20日內向本院補提理由書
狀（均須按他造當事人之人數附繕本）「切勿逕送上級法院」。
中　　華　　民　　國　　111 　年　　5 　　月　　18　　日
　　　　　　　　　　　　　　　　　　　書記官  秦富潔　　

附錄所犯法條全文：
陸海空軍刑法第76條第1項第7款
現役軍人犯刑法下列之罪者，除本法另有規定外，依各該規定處
罰：
七、妨害性自主罪章。
中華民國刑法第224條
（強制猥褻罪）
對於男女以強暴、脅迫、恐嚇、催眠術或其他違反其意願之方法
，而為猥褻之行為者，處 6 月以上 5 年以下有期徒刑。